---
title: "Недвижимость в Сиэттле"
output: html_document
---
Имеются данные о продажной стоимости недвижимости в Сиэтле для 50 сделок в 2001 году и 50 в 2002.
Изменились ли цены?

```{r}
data <- read.table("seattle.txt", header=T)
boxplot(data$Price~data$Year, col=c("red", "blue"), notch=T, horizontal=T, xlab="Selling price", ylab="Year")
x1   <- data$Price[data$Year == 2001]
x2   <- data$Price[data$Year == 2002]
```

```{r,fig.height=5.5, fig.width=10}
plot(density(x1), col="red",xlab="Selling price", main="",
     xlim=c(min(density(x1)$x, density(x2)$x), max(density(x1)$x, density(x2)$x)), 
     ylim=c(min(density(x1)$y, density(x2)$y), max(density(x1)$y, density(x2)$y)))
lines(density(x2), col="blue")
legend("topright", c("2001", "2002"), lty=c(1,1), col=c("red", "blue"))

par(mfrow=c(1,2))
qqnorm(x1, main="2001")
qqline(x1, col="red")
qqnorm(x2, main="2002")
qqline(x2, col="red")
```


1. Вопсользуйтесь критерием Стьюдента, Манна-Уитни-Уилкоксона (`wilcox.test`), а также перестановочным критерием (`permTS` из `perm`) для проверки гипотезы о равенстве средних.

```{r}
library(perm)
t.test(x = data$Price[data$Year == 2001], y = data$Price[data$Year == 2002])
wilcox.test(x = data$Price[data$Year == 2001], y = data$Price[data$Year == 2002])
permTS(x = data$Price[data$Year == 2001], y = data$Price[data$Year == 2002])
```

2. Постройте доверительные интервалы для средних значений в обеих выборках, а также доверительный интервал для разницы средних по обеим выборкам (обратите внимание на опции `stype, strata`  в функции `boot` одноименного пакета). 

```{r}
library(boot)

mean_ind <- function(d, ind)
{
  mean(d[ind])
}

boot.ci(boot(data$Price[data$Year == 2001], statistic = mean_ind, R = 5000), type=c("norm", "basic"))
boot.ci(boot(data$Price[data$Year == 2002], statistic = mean_ind, R = 5000),type=c("norm", "basic"))
```

```{r}
mean_total <- function(d, f)
{
  # indexes for 2001 year
  year1 <- 1:table(as.numeric(data_only$Year))[1]
  
  # indexes for 2002 year
  year2 <- -year1
  
  # count1*price1 / sum(count1)
  m1 <- sum(d[year1,]$Price * f[year1]) / sum(f[year1])
  m2 <- sum(d[year2,]$Price * f[year2]) / sum(f[year2])
  
  # difference
  m2 - m1
}

data_only = data[data$Year >= 2001 && data$Year <= 2002]

boot.ci(boot(data_only, statistic = mean_total, R = 5000, stype="f", strata = data_only$Year), type = c("norm", "basic"))

```

3. Воcпользуйтесь критерием Смирнова (`ks.test`). 
```{r}
ks.test(x = data[data$Year == 2001,]$Price, y = data[data$Year == 2002,]$Price)
```


**************
Hesterberg T., Monaghan S., Moore D.S., Clipson A., Epstein R. (2005). **Bootstrap methods and permutation tests.** In **Introduction to the Practice of Statistics**, New York: W. H. Freeman and Company. http://statweb.stanford.edu/~tibs/stat315a/Supplements/bootstrap.pdf
