---
title: "Экспрессионные микрочипы"
output: html_document
---

Источник данных: http://www.ncbi.nlm.nih.gov/sites/GDSbrowser?acc=GDS4896

Прочитаем данные:
```{r}
data <- read.csv("expression.csv", sep=";", row.names=1)
head(data)
```

## Понятный способ
Посчитайте массив достигаемых уровней значимости с помощью критерия Стьюдента (для каждого гена сравниваем столбцы 2:19 и 39:55)
```{r}
# type you code here
#cl <- makeSOCKcluster(c("localhost","localhost"))
p = sapply(X = 1:nrow(data), FUN = function(x) {t.test(data[x, 2:19], data[x, 39:55])$p.value})
```

```{r}
p1 <- p
```

1. Распределения исходных и модифицированных достигаемых уровней значимости. Для каждого из способов коррекции на множественное сравнение (без коррекции, Холма, Бенджамини-Хохберга) нарисуйте 
   * гистограмму, которая соответствует модифицированным значениям уровня доверия
   * график зависимости значения скорректированного достигаемого уровня значимости от ранга уровня значимости 
```{r}
p <- p1
hist(p)
plot(rank(p), p1)
p2 <- p.adjust(p1, method = 'holm')
hist(p2)
plot(rank(p2), p1)
p3 <- p.adjust(p1, method = 'BH')
hist(p3)
plot(rank(p3), p1)
```

2. Посчитайте количество генов, экспрессия которых статистически значимо отличается при поправке методами Холма и Бенджамини-Хохберга.
```{r}
# type you code here
sum(p2<0.05)
sum(p3<0.05)
```

3. Посчитайте кратность изменения уровня экспрессии, учитывая, что уровни экспрессии, которые мы анализировали, — это двоичные логарифмы истинных.  Для этого напишите функцию, которая считает fold_change:
$$ FC(X, Y) = 2^{|\bar{Y} - \bar{X}|} * sign(\bar{Y} - \bar{X}) $$
4. Изобразите гистограмму FC для каждого из методов коррекции для тех значений FC, у которых p-value < 0.05. 

```{r}
fc <- function(x, y)
{
  2 ** abs(mean(y) - mean(x))*sign(mean(y) - mean(x))
}
# type you code here
```

5. Выведите количество генов, которые изменились сильно и значимо  при $FWER\leq0.05$.  Сильное изменение означает $$FC>1.5$$.  
```{r}
# type you code here
```
6. Выведите количество генов, которые изменились сильно и значимо  при $FDR\leq0.05$.
```{r}
# type you code here
```





## Настоящий способ (для самостоятельного рассмотрения)
Во-первых, на микрочипах есть много проб к малоизученным участкам генома, у которых даже нет названия; их можно сразу удалить из рассмотрения:
```{r}
data2 <- data[which(! data$Gene.title == ""),]
```

Во-вторых, на практике при анализе микрочипов используют не обычный критерий Стьюдента, а модернизированный, в котором дисперсия уровней экспресии  оценивается сразу по всему множеству генов, а не независимо по каждому. Это делается так:
```{r message=F}
library(limma)
library(affy)

design <- model.matrix(~ 0+factor(c(rep(1, 18), rep(2, 19), rep(3, 17))))
colnames(design) <- c("Healthy", "Mild", "Severe")
fit <- lmFit(ExpressionSet(assayData=as.matrix(data2[,2:55])), design)

contrast.matrix <- makeContrasts(Severe-Healthy, levels=design)
fit2 <- eBayes(contrasts.fit(fit, contrast.matrix))
res <- topTable(fit2, number=nrow(data2), adjust="BH")

res$FC <- 2^res$logFC
res$FC[res$FC<1] <- -1/res$FC[res$FC<1]
str(res)

res <- merge(res, data2[,c(1,56)], by="row.names")
row.names(res) <- res$Row.names
res$Row.names <- NULL

res <- res[row.names(data2),]
```

Сравним достигаемые уровни значимости двух методов: здесь `p1` - это вектор достигаемых уровней значимости из предыдущего блока
```{r fig.width=12, fig.height=6}
par(mfrow=c(1,2))
plot(p1[which(!data$Gene.title == "")], res$P.Value, xlab="t-test", ylab="limma", main="Raw p-values", pch=20, col=rgb(1,0,0,alpha=0.01, maxColorValue=1))
plot(p1_FDR[which(!data$Gene.title == "")], res$adj.P.Val, xlab="t-test", ylab="limma", main="FDR-adjusted p-values", pch=20, col=rgb(1,0,0,alpha=0.01, maxColorValue=1))
```


Изменились сильно и значимо при $FDR\leq0.05$:
```{r}
str(subset(res, adj.P.Val <= 0.05 & abs(FC)>1.5)[,c(8,9)])
```



