---
title: "Cloudseeding"
output:
  html_document: default
  html_notebook: default
---

Володин Сергей, группа 374

Данные: измерения уровней осадков по различным регионам (W, E, N, S, NE) в различные времена года (winter, spring, summer, fall). Также известно, проводилось ли засеивание облаков в на участке в данный момент времени.

Необходимо:

1. Проверить, как проявляется засеивание в каждом из регионов по-отдельности.
__Предлагаемый метод:__ дисперсионный анализ.

2. Проверить, есть ли связь между изначальным уровнем осадков и величиной эффекта.
__Предлагаемый метод:__ корреляционный анализ для средних значений по региону и времени года.

```{r}
library(outliers)
```


Данная функция возвращает data.frame с одним регионом.

Второй параметр убирает выбросы

```{r}
clouds_region <- function(region, remove_outliers = FALSE)
{
  res <- clouds[c("Seed", "Time", region)]
  colnames(res)[3] <- "Value"
  if(remove_outliers)
  {
    out <- boxplot(Value ~ Seed:Time, data = res, plot = FALSE)$out
    res <- res[!res$Value %in% out,]
  }
  res
}
```

Загрузка данных

```{r}
clouds <- read.csv("cloudseeding.txt", sep = "\t")
regions <- colnames(clouds)[c(-1,-2)]
seasons <- levels(clouds$Time)
```

Гистограммы количества осадков по региону и времени года (выбросы убраны). В различные времена года наблюдается различный уровень осадков. Поэтому эффект считаем отдельно для каждого времени года и каждого региона.

```{r}
for(region in regions)
{
  boxplot(Value ~ Seed * Time, data = clouds_region(region, TRUE), main=paste("Region", region))
}
```

Пункт 1. Считаем значимость зависимости количества осадков от засеивания.
```{r}
for(region in regions)
{
  print(paste("Region", region))
  data_region <- clouds_region(region, TRUE)
  
  # Add 
  a <- aov(Value ~ Seed * Time, data = data_region)
  print(summary(a))
  model.tables(a, "means")
}
```

Для всех регионов влияние засеивания не значимо, в том числе, не значимо влияние совместного фактора Seed:Time.

Строим таблицу со средними значениями по региону и времени года.

```{r}
clouds_mean <- aggregate(clouds[, c(-1,-2)], list(clouds$Seed, clouds$Time), mean)
colnames(clouds_mean)[1:2] = c("Seed", "Time")
```

Строим таблицу величины эффекта по региону и времени года

```{r}
effect <- data.frame()
for(region in regions)
{
  for(season in seasons)
  {
    value_plus  <- as.numeric(subset(clouds_mean, Seed == "+" & Time == season, region))
    value_minus <- as.numeric(subset(clouds_mean, Seed == "-" & Time == season, region))
    effect[paste(region, season), "Initial"] = value_minus
    effect[paste(region, season), "Effect"]  = value_plus - value_minus
  }
}
```

График зависимости величины эффекта засеивания от среднего уровня осадков в регионе в данный сезон

```{r}
plot(effect)
```


Тест Спирмена не отвергает нулевую гипотезу

```{r}
library(coin)
spearman_test(Effect ~ Initial, data = effect)
```

Выводы:

1. Влияние засеивания на количество осадков __не значимо__ по всем регионам
2. Влияние начального уровня осадков на величину эффекта __не значимо__.