---
title: "Терапия при анорексии"
output: html_document
---
В исследовании оценивается эффективность поведенческой терапии для лечения анорексии. Для 50 пациентов известен вес до начала терапии и по её окончании. Была ли терапия эффективной?

```{r}
w <-  read.table("weight.txt", header=T, sep="\t")
```

```{r, fig.height=5.5, fig.width=10}
par(mfrow=c(1,2))
plot(w, col="red", pch=16, xlim=c(min(w), max(w)), ylim=c(min(w), max(w)), xlab="Before", ylab="After")
grid()

qqnorm(w$After - w$Before, main="After-Before")
qqline(w$After - w$Before, col="red")
```

Нормальность отвергается, поэтому давайте воспользуемся непараметрическими критериями для оценки эффекта терапии.

1. Воспользуйтесь критериями знаков (`SIGN.test` из библиотеки `BSDA`), критерием Уилкоксона (`wilcox.test`), а также перестановочным критерием (`perm.test` из библиотеки `exactRankTests`). Не забудьте, что мы работаем со связанными выборками!
```{r}
library(BSDA)
SIGN.test(x = w$After - w$Before, md = 0)
```
```{r}
wilcox.test(x = w$After - w$Before)
```

```{r}
library(exactRankTests)
perm.test(x = w$After - w$Before)
```



2. С помощью бутстрэпа из 5000 повторений постройте доверительный интервал на медиану разницы веса до и после лечения. (`boot.ci` из библиотеки `boot`)
```{r}
med_ind <- function(data, indices)
{
  median(data[indices])
}

library(boot)
boot_out <- boot(data = w$After - w$Before, statistic = med_ind, R = 5000)
boot.ci(boot_out)
```


**************
Everitt N., McMahon M. (2004). **Nutrition and the surgical patient.** In **Consensus in Clinical Nutrition**, Cambridge: Cambridge University Press.
