---
title: "Лечение гипертонии"
output: html_document
---

72 пациента проходили лечение от гипертонии. Для лечения использовались три вида лекарств, при этом их эффект изучался как при использовании специальной диеты, так и в её отсутствии; кроме того, в половине случаев применялась психотерапия. Данные — артериальное давление пациента по окончании лечения.

Требуется сравнить эффективность методов лечения гипертонии.
```{r}
data <- read.table("hyper.txt", header=T)
data$drug <- factor(data$drug)
str(data)
replications(pressure ~ biofeedback + diet + drug, data=data)
```

1. Проведите трехфакторный дисперсионный анализ, используя все взаимодействия (в формуле для `aov`  нужно положить в правой части `biofeedback * diet * drug`). Что можно сказать о значимости тройного взаимодействия? Можно ли интерпретировать значимость воздействия одиночных факторов в таком случае?

```{r}
# type your code here
summary(aov(pressure ~ biofeedback * diet * drug, data = data))
```

2. Нарисуйте графики взаимодействия 

* между психотерапией и использованием лекарств для каждого фиксированного значения диеты. 

* между диетой и использованием лекарства при фиксированном значении психотерапии. 

Можете ли вы проинтерпретировать данные графики?

```{r}
# type your code here
with(data = subset(data, biofeedback == "present"), interaction.plot(diet, drug, pressure))
with(data = subset(data, biofeedback == "absent"), interaction.plot(diet, drug, pressure))
```



3. Воспользуйтесь своими знаниями о дисперсионном анализе и проведите исследование:

* Проведите двухфакторный дисперсионный анализ для пациентов, проходящих и не проходящих психотерапию с целью выяснения значимых факторов, которые влияют на давление человека. В случае обнаружения значимых взаимодействий вам может понадобится поделить выборку на части еще раз и проводить уже однофакторный дисперсионный анализ. 

    * В случае, если на каком-то из шагов вы получили значимое отклонение для какого-либо фактора (например, `drug`), примените критерий Тьюки для того, чтобы определить, каким препаратом и при каких условиях лучше снижать давление у людей и сделайте вывод. 

    * В случае, если на каком-то из шагов вы получаете незначимое межфакторное взаимодействие, то далее также можно пользоваться критерием Тьюки, указав ему аргументом, какой конкретно фактор вас интересует (например, для лекарства  указать `TukeyHSD(aov_object, which="drug")`) 

    * Старайтесь на каждом шаге делать как можно больше графиков (например, `interaction.plot`,  `boxplot`, `bar.err`, etc.) 

```{r}
# type your code here
bioT = subset(data, biofeedback == "present")
bioF = subset(data, biofeedback == "absent")
r1 <- aov(pressure ~ diet * drug, data = bioT)
r2 <- aov(pressure ~ diet * drug, data = bioF)
summary(r1)
summary(r2)
with(data = bioT, interaction.plot(diet, drug, pressure))
with(data = bioF, interaction.plot(diet, drug, pressure))
```


4. Подведите итоги исследования.  Eсли пациент не проходит психотерапию, что можно сказать об эффективности диеты? об эффективности диеты при применении каждого из препаратов?  o препаратах при соблюдении и не соблюдении диеты? Как вы бы ответили на все эти вопросы для пациентов, которые проходят психотерапию?

 

Чтобы сделать другие возможные выводы (например, оценить эффекты психотерапии и эффект диеты для тех, кто проходит психотерапию), нужно разбить трёхфакторный анализ по двум другим признакам. Это не входит в обязательные задания, но можете попробовать это сделать.  

****************
Maxwell S.E., Delaney H.D. **Designing Experiments and Analyzing Data: A Model Comparison Perspective**. (1990). Глава 8, стр. 325.
